臺灣宜蘭地方法院刑事判決　　　　　　　　　　　　　九十年度交易字第一二號
　　公　訴　人　臺灣宜蘭地方法院檢察署檢察官
　　被　　　告　乙○○
右列被告因過失傷害案件，經檢察官提起公訴（九十年度偵字第八七九號），本院判
決如左：
    主  文
乙○○因過失傷害人致重傷，處有期徒刑參月，如易科罰金，以參佰元折算壹日。
    事  實
一、乙○○明知其駕駛執照已被吊銷，仍於民國八十九年十二月二十二日凌晨零時二
    十分許，駕駛車牌號碼Ｔ九—九九０八號自用小客車，沿宜蘭縣宜蘭市○○路往
    吳沙路之方向行駛，途經宜蘭市○○路一一八巷與特一號閃黃燈號誌之交岔路口
    ，左轉彎入吳沙路一一八巷時，本應注意轉彎車應讓直行車先行，依當時情形天
    候晴、夜間有照明、路面乾燥、無缺陷，並無不能注意情事，竟疏於注意上開規
    定，適有丁○○駕駛車牌號碼Ｑ三—一三三八號自用小客車搭載丙○○、甲○○
    ，沿宜蘭市○○路往東港路方向行駛，途經上開閃黃號誌交岔路口亦疏未注意減
速慢行，致乙○○駕駛前開車輛與丁○○駕駛之車輛發生撞擊，造成丁○○因此
    受有頭部損傷合併左前額裂傷及前頭額骨與鼻骨骨折併鼻腔內出血、右側顳腦葉
    蜘蛛網膜下出血及右頭顳骨骨折及胸及腹部頓挫傷合併疑似內出血，經急救手術
    後，其傷害已造成腦功能受損，包括記憶力障害、慢性頭痛、四肢末端感覺異常
    、左眼外傷造成眼球內凹、複視及上眼瞼下垂，複視部分則無法改善等重大不治
    之傷害（丙○○、甲○○傷害部分未據告訴及起訴）。嗣經路人報警未報明肇事
    人姓名，經警員前往處理時，乙○○並不在場，而查知上情。
二、案經丁○○訴由宜蘭縣警察局宜蘭分局報請臺灣宜蘭地方法院檢察署檢察官偵查
    起訴。
    理  由
一、訊據被告乙○○對於於右開時地駕車與丁○○所駕駛之車輛發生撞擊，並有過失
    之事實均坦承不諱，經告訴人丁○○於本院調查時指述甚詳，並有道路交通事故
    調查報告表、自首調查表、現場照片十二幀在卷可稽，且告訴人丁○○受有頭部
    損傷合併左前額裂傷及前頭額骨與鼻骨骨折併鼻腔內出血、右側顳腦葉蜘蛛網膜
    下出血及右頭顳骨骨折及胸及腹部頓挫傷合併疑似內出血，經急救手術後，其傷
    害已造成腦功能受損，包括記憶力障害、慢性頭痛、四肢末端感覺異常、左眼外
    傷造成眼球內凹、複視及上眼瞼下垂，複視部分則無法改善等傷害，其傷勢已達
    重傷程度等情，此亦有蘭陽民生醫院診斷證明書、全民健康保險重大傷病證明申
    請書、蘭陽民生醫院九十年九月五日民生字第一五九號函、財團法人羅許基金會
    羅東博愛醫院九十年八月二十八日羅博醫字第０八０一八七號函及所附病歷、三
    軍總醫院九十一年一月二十五日善利字第九一０一三三三號函附卷可考。按汽車
    行駛至交岔路口，其行進、轉彎，轉彎車應讓直行車先行，道路交通安全規則第
    一百零二條第一項第六款定有明文，本件被告自承當時係左轉彎，再依道路交通
    事故調查報告表所示，當時天候晴、夜間有照明、路面乾燥、無缺陷，並無不能
    注意情事，而疏於注意上開規定，致告訴人受有如事實欄所示之傷害，被告有過
    失甚明，臺灣省基宜區車輛行車事故鑑定委員會、臺灣省車輛行車事故鑑定委員
    會均同此認定，此有臺灣省基宜區車輛行車事故鑑定委員會出具之鑑定意見書、
    臺灣省車輛行車事故覆議鑑定委員會九十年六月二十日府覆議字第九００七四一
    號函在卷可按，且被告之過失行為與告訴人因本件車禍受重傷間，有相當因果關
    係。惟告訴人丁○○不遵守行經閃黃號誌岔路口，應減速慢行之規定，以致遭被
    告乙○○駕駛之車輛撞擊，其就本件交通事故之發生與有過失，至為灼然，惟無
    解於被告過失罪責之成立，本件被告過失傷害人致重傷之犯行明確，應予依法論
    科。
二、核被告乙○○所為，係犯刑法第二百八十四條第一項後段之過失致重傷罪。查被
    告之駕駛執照已經吊銷，此經被告所自認，其無駕駛執照而駕駛，並因而肇事致
    人於傷，依道路交通管理處罰條例第八十六條第一項之規定，應予加重其刑。而
    被告於肇事後，係由路人報警，此為被告自承在卷，且未報明肇事人，於警員前
    往處理時未在場，尚無從認定其有向有偵查犯罪職權之公務員自首犯行，且接受
    裁判之意，不符合自首之要件，附此敘明。爰審酌被告無駕駛執照而駕車，而於
    左轉彎時未停讓直行車先行，致生本件事故，其過失程度非輕，且迄未與告訴人
    達成和解及被害人於本件車禍與有過失等一切情狀，量處如主文所示之刑，並諭
    知易科罰金之折算標準。查被告行為後，刑法第四十一條業於九十年一月十日修
    正公佈施行，於同年月十二日生效，關於易科罰金之折算標準業經修正為同法條
    第一項前段「犯最重本刑為五年以下有期徒刑以下之刑之罪，而受六個月以下有
    期徒刑或拘役之宣告，因身體、教育、執業、家庭之關係或其他正當事由，執行
    顯有困難者，得以一元以上三元以下折算一日，易科罰金」，是就形式上觀察，
    修正前後之法律顯有不同，應認為法律有變更；經比較新舊法結果，舊法並無有
    利於被告，應依刑法第二條第一項前段適用裁判時之法律，依修正後刑法第四十
    一條第一項前段諭知易科罰金之折算標準，附此說明。
據上論斷，應依刑事訴訟法第二百九十九條第一項前段，刑法第二條第一項前段、第
二百八十四條第一項後段、第十一條前段、第四十一條第一項，道路交通管理處罰條
例第八十六條第一項，罰金罰鍰提高標準條例第一條前段、第二條，判決如主文。
本案經檢察官郝中興到庭執行職務。
中        華        民        國    九十一    年    七    月      十    日
                                臺灣宜蘭地方法院刑事第一庭
                                    審判長法  官    林  明  山
                                          法  官    辜  漢  忠
                                          法  官    鄭  貽  馨
右正本證明與原本無異。
如不服本判決，應於判決送達後十日內向本院提出上訴狀( 應附繕本 )。
                                          書記官    陳  憲  文
中        華        民        國    九十一    年    七    月    十一    日
附錄論罪法條
刑法第二百八十四條第一項後段
 (過失傷害罪)
因過失傷害人者，處六月以下有期徒刑、拘役或五百元以下罰金，致重傷者，處一年
以下有期徒刑、拘役或五百元以下罰金。
